【裁判字號】    92,交聲,853
【裁判日期】    921210
【裁判案由】    違反道路交通管理處罰條例聲明異議
【裁判全文】
臺灣臺北地方法院交通事件裁定                    九十二年度交聲字第八五三號
    原處分機關  臺北市交通事件裁決所
    異  議  人  甲○○  男，二十四歲（民國六十七年十二月二十四日生）
    即受處分人
右列異議人即受處分人因違反道路交通管理處罰條例案件，對於臺北市交通事件裁決
所北市裁三字第裁二二－一Ａ0000000號、北市裁三字第駕裁二二－一Ａ00
00000號違反道路交通管理事件裁決書聲明異議，本院裁定如左：
    主    文
異議均駁回。
    理    由
一、本件異議意旨略以：異議人即受處分人甲○○於民國九十二年四月二十九日上午
    九時三十分許，將其所有、車牌號碼ＢＨＶ－二０九號重型機車停放在臺北市○
    ○路七六號郵局大樓前人行道上，為臺北市停車管理處交通助理員以科學儀器相
    機取得證據資料相片後，以「在設有禁止停車標誌之處所停車」逕行舉發，因異
    議人未將車輛駛離，嗣於同年月三十日上午九時二十五分許，再經臺北市停車管
    理處交通助理員以科學儀器相機取得證據資料相片後，以同一事由連續逕行舉發
    ，二次舉發均經臺北市交通事件裁決所以相同事由裁罰新臺幣六百元，但該處未
    見設有禁止停車標誌、標誌不清楚，道路、人行道之劃分亦不明確，且該處違規
    停放機車由來已久、甚為常見，未見舉發、有失公允，又舉發單位過多，舉發未
    恆常為之，是聲明異議，請求撤銷原裁決。
二、按汽車臨時停車時，應依左列規定：（一）橋樑、隧道、圓環、障礙物對面、鐵
    路平交道、人行道、行人穿越道、快車道等處，不得臨時停車；汽車停車時，應
    依左列規定：（一）禁止臨時停車處所不得停車；（四）設有禁止停車標誌、標
    線之處所不得停車；道路交通管理處罰條例所用名詞「人行道」指為專供行人通
    行之騎樓、走廊，及劃設供行人行走之地面道路，與人行天橋及人行地下道；「
    車輛」指在道路上以原動機行駛之汽車（包括機器腳踏車）或以人力、獸力行駛
    之車輛；「停車」指車輛停放於道路兩側或停車場所，而不立即行駛者；汽車駕
    駛人，臨時停車有左列情形之一者，處新臺幣三百元以上六百元以下罰鍰：（一
    ）在橋樑、隧道、圓環、障礙物對面、人行道、行人穿越道、快車道臨時停車者
    ；汽車駕駛人停車時，有左列情形之一者，處新臺幣六百元以上一千二百元以下
    罰鍰：（一）在禁止臨時停車處所停車者；（四）在設有禁止停車標誌、標線之
    處所停車者，道路交通安全規則第一百十一條第一項第一款、第一百十二條第一
    項第一款、第四款、道路交通管理處罰條例第三條第三款、第八款、第十款、第
    五十五條第一款、第五十六條第一項第一款、第四款定有明文。又道路交通管理
    之稽查，違規紀錄，由交通勤務警察，或依法令執行交通稽查任務人員執行之；
    前項稽查，得由交通助理人員協助執行，其稽查項目為違規停車者，並得由交通
    助理人員逕行執行之；汽車駕駛人之行為有左列情形之一，當場不能或不宜攔截
    製單舉發者，得對汽車所有人逕行舉發處罰：（三）違規停車而駕駛人不在場；
    （六）其他違規行為經以科學儀器取得證據資料者；道路交通管理處罰條例第七
    條之二之逕行舉發案件有左列情形之一者，得連續舉發：（二）逕行舉發汽車有
    第五十六條第一項規定之情形，而駕駛人不在場或未能將車輛移置每逾二小時者
    ；違反道路交通管理處罰條例第十二條至第六十八條之行為，由公路主管機關處
    罰；本條例所定罰鍰之處罰，行為人接獲違反道路交通管理事件通知單後，於十
    五日內得不經裁決，逕依規定之罰鍰標準，向指定之處所繳納結案；不服舉發事
    實者，應於十五日內，向處罰機關陳述意見或提出陳述書；其不依通知所定限期
    前往指定處所聽候裁決，且未依規定期限陳述意見或提出陳述書者，處罰機關得
    逕行依違反道路交通管理事件統一裁罰基準及處理細則暨違反道路交通管理事件
    統一裁罰基準表所定標準裁決之，道路交通管理處罰條例第七條、第七之二條第
    一項第三款、第六款、第八十五之一條第二項第二款、第八條第一項第一款、第
    九條第一項亦有明文規定。
三、經查：
（一）本件異議人於九十二年四月二十九日上午九時三十分許，將其所有、車牌號碼
      ＢＨＶ－二０九號重型機車停放在臺北市○○路七六號郵局大樓前人行道上，
      為臺北市停車管理處交通助理員以科學儀器相機取得證據資料相片後，以「在
      月三十日上午九時二十五分許，再經臺北市停車管理處交通助理員以科學儀器
      相機取得證據資料相片後，以同一事由連續逕行舉發，異議人於應到案日期即
      九十二年六月四、五日前向臺北市交通事件裁決所提出申訴，再經臺北市交通
      事件裁決所於九十二年七月二日依道路交通管理處罰條例第五十六條第一項第
      四款之規定，以北市裁三字第裁二二－一Ａ0000000號、北市裁三字第
      駕裁二二－一Ａ0000000號違反道路交通管理事件裁決書各裁罰新臺幣
      六百元之事實，業經異議人以書狀自承不諱，核與臺北市政府交通局北市交停
      字第一Ａ0000000號、第一Ａ0000000號舉發違反道路交通管理
      事件通知單所載相符；其中異議人所有、車牌號碼ＢＨＶ－二０九號重型機車
      上開時間確停放在臺北市○○路七六號前人行道上，已經異議人以書狀供承不
      諱，核與採證相片二紙所示一致；而該處確為「人行道」，並經本院職權審認
      屬實，此觀採證相片二紙及異議人所提該處相片六紙所示異議人車輛停放處所
      地面鋪設排列呈扇形之方形白色小地磚、旁有一方型花圃，較諸柏油鋪裝、繪
      有車道線、停止線、行人穿越道之道路高起約二十公分，與柏油鋪裝、繪有車
      道線、停止線、行人穿越道之道路亦有約二至三公尺距離，鄰近並有路樹及黃
      色導盲地磚等節即明，異議人空言指稱人行道與道路劃分不明確，委無可採。
（二）異議人雖辯稱該處未見設有禁止停車標誌、標誌不清楚，且該處違規停放機車
      由來已久、甚為常見，未見舉發、有失公允，又舉發單位過多，舉發未恆常為
      之云云，並提出相片六紙為憑，然：
    １臺北市○○路七六號郵局大樓前確設有人行道禁止停車標誌，此經臺北市停車
      管理處派員實地勘查明確，有臺北市停車管理處北市停四字第０九二三三三七
      三六００號覆函在卷可稽，核與異議人所提該處相片六紙所示郵局大樓前人行
      道左右兩端均設有禁止停車之標誌，並以附牌載明該標誌左右兩側之人行道禁
      止停車等節一致，參諸該處人行道較道路部分約高出二十公分，有採證相片及
      異議人所提相片可佐，前已述及，車輛如欲駛至人行道停放，必自人行道兩側
      進入，應可輕易察見前開禁止停車標誌，是異議人辯稱未見設有禁止停車標誌
      、標誌不清楚云云，洵無可採。
    ２又人行道為專供行人通行之騎樓、走廊、地面道路、人行天橋或地下道，非唯
      禁止停放汽機車，縱臨時停車亦在禁止之列，此觀道路交通安全規則第一百十
      一條第一項第一款、第一百十二條第一項第一款、道路交通管理處罰條例第三
      條第三款、第八款、第十款、第五十五條第一款、第五十六條第一項第一款規
      定自明，人行道縱未設置禁止停車標誌，亦禁止停車，殆無疑義，是在人行道
      上停車違反規定，異議人本不得諉為不知，更不得以該處違規停放機車由來已
      久、甚為常見或未見舉發他人違規為由，據以主張其有權違反是項規定、在該
      處停放機車，況他人是否亦經員警及其他依法令執行交通稽查任務人員或交通
      助理人員舉發，異議人豈能得知？又焉能確認他人未遭舉發？是異議人此節所
      辯，亦顯屬無稽。
    ３末按道路交通管理之稽查，違規紀錄，由交通勤務警察，或依法令執行交通稽
      查任務人員執行之；前項稽查，得由交通助理人員協助執行，其稽查項目為違
      規停車者，並得由交通助理人員逕行執行之；汽車駕駛人之行為有左列情形之
      一，當場不能或不宜攔截製單舉發者，得對汽車所有人逕行舉發處罰：（三）
      違規停車而駕駛人不在場；（六）其他違規行為經以科學儀器取得證據資料者
      ；道路交通管理處罰條例第七條之二之逕行舉發案件有左列情形之一者，得連
      續舉發：（二）逕行舉發汽車有第五十六條第一項規定之情形，而駕駛人不在
      場或未能將車輛移置每逾二小時者，道路交通管理處罰條例第七條、第七之二
      條第一項第三款、第六款規定甚明。本件由臺北市停車管理處交通助理員於二
      日內就異議人同一違規停車之事實連續舉發，於法自屬無違。
四、綜上所述，異議人確有如舉發違反道路交通管理事件通知單所載之在設有禁止停
    車標誌處所停車之違規行為，原處分機關依道路交通管理處罰條例第五十六條第
    一項第四款、違反道路交通管理事件統一裁罰基準及處理細則暨違反道路交通管
    理事件統一裁罰基準表之規定，分別裁處異議人機器腳踏車最低罰額新臺幣六百
    元，其認定事實並無違誤，裁罰金額亦甚妥適，異議人聲明異議，尚非有據，應
    予駁回。
五、據上論結，應依道路交通案件處理辦法第十九條，裁定如主文。
中      華      民      國    九十二    年     十二     月      十      日
                            臺灣臺北地方法院交通法庭
                                    法  官  洪  文  慧
右正本證明與原本無異。
如不服本裁定，應於裁定送達後五日內向本院提出抗告狀。
                                    書記官  江  虹  儀
中      華      民      國    九十二    年     十二     月      十      日


司法院資訊處製作；財團法人民間司法改革基金會備份。
